【裁判字號】    97,訴,398
【裁判日期】    980407
【裁判案由】    損害賠償
【裁判全文】
臺灣雲林地方法院民事判決               97年度訴字第398號
原      告  甲○○
被      告  丙○○
訴訟代理人  林春發  律師
複  代理人  乙○○
上列被告因過失傷害事件，經原告提起損害賠償之附帶民事訴訟
（本院97年度交附民字第19號），由本院刑事庭裁定移送前來，
本院於民國98年3 月24日言詞辯論終結，判決如下：
    主      文
被告應給付原告新台幣壹萬伍仟元，及自民國九十七年四月十日
起至清償日止，按年息百分之五計算之利息。
原告其餘之訴駁回。
本判決第一項原告以新台幣伍仟元供擔保後，得假執行；被告以
新臺幣壹萬伍仟元供擔保後，得免為假執行。
原告其餘假執行之聲請駁回。
    事實及理由
一、原告主張：
  (一)被告於民國96年5 月25日18時5 分許，駕駛車號D9－9065號
    自小客車，沿雲林縣北港鎮○○路由北往南方向行駛，途經
    上開道路123 號前，理應注意車前狀況，隨時採取必要安全
    措施，而依當時情形，並無不能注意之情事，竟疏於注意，
    貿然前行，因而追撞前方同向行駛，由其所駕駛之車號UTD
    －985 號機車，致其人車倒地，受有脊椎滑脫等傷害。其受
    傷後，先後在中國醫藥大學北港附設醫院及嘉義長庚紀念醫
    院治療，計支付醫藥費用新台幣（下同）25,102元。又其療
    傷期間有看護必要，為此計支出看護費用14萬元。再其受傷
    前原從事雕刻工作，受傷後其勞動能力喪失八成，以每月最
    低工資17,280元計算，其二年內共減少收入331,776 元。另
    其因脊椎滑脫，必須以背架輔助治療，因而購入泰勒式背架
    一個支出4,500 元。末其因此次車禍受傷，精神肉體所受痛
    苦甚大，故請求被告賠償其非財產上損害金額50萬元；爰依
    民法第184 條第1 項前段、第193 條、第195 條第1 項規定
    提起本訴。
  (二)聲明：被告應給付其1,001,378 元，及自起訴狀繕本送達翌
    日起至清償日止，按年利率百分之五計算之利息；並願供擔
    保請求宣告假執行。
二、被告則辯以：
  (一)伊並非未依燈號右轉而闖紅燈：
    原告於96年5 月25日及96年10月16日警詢時指稱：「我當時
    車行為綠燈我直行…。」（警卷第8 頁）、「當時我騎車行
    駛至該路口時，我有看我車行向是綠燈我才直行已經過路口
    …。」（警卷第2 頁）等語。伊於96年5 月25日警詢時供稱
    ：「我當時自媽祖醫院剛出來（西向東右轉往南）我剛右轉
    時就聽到碰一聲，之後我就看到有人坐在地上。」（警卷第
    7 頁）並未提及其行向之燈號；於96年10月17日警詢時供述
    ：「當時我自媽祖醫院出來，我的旁邊有一輛車左轉過去往
    土庫方向，所以我就跟著右轉…。」、「未注意到燈號，我
    是跟著旁邊的車子走。」（警卷第5 頁）等語。另伊在本院
    97年3 月10日準備程序時稱：「（問：轉時是否你的燈號？
    ）有，綠燈啊。」、「我是跟著前面的車子，他左轉、我右
    轉，我頭有抬一下有看到。」（本院卷第18頁）。既無其他
    確切之證據，顯不能依原告片面之陳述，即認定伊係紅燈情
    況下右轉。
  (二)伊並無過失，毋庸負損害賠償責任：
    伊就本件侵權行為事件之發生是否有過失，即應以伊是否違
    反預見及預防侵害他人權利之行為為準，以及是否已經盡到
    善良管理人之注意義務為斷。雖道路交通安全規則第102 條
    第1 項第7 款規定，轉彎車應讓直行車先行。惟伊係自媽祖
    醫院出入口由西向東往南右轉進入新德路，已轉正後，始遭
    原告自左後方追撞，第一撞擊點為駕駛座之左側後方、第二
    撞擊點為左側前輪。故並非如原告所稱係伊追撞前方同方向
    由原告所駕駛之機車，且若如原告所稱係由伊追撞原告，則
    原告所騎乘之機車後方為何沒有遭撞痕跡？伊係已完成右轉
    行為後，始遭原告自左側後方追撞，伊並無轉彎車未讓直行
    車先行，亦無未注意車前狀況之過失。
  (三)原告於96年5 月25日車禍當日僅受有「右手肘挫傷、左前臂
    、右髖關節挫擦傷」：
    原告於96年5 月25日因本件交通事故曾至中國醫藥大學北港
    附設醫院急診就醫，其診斷證明書病名欄載明：原告受有右
    手肘挫傷、左前臂、右髖關節挫擦傷等傷害。另經中國醫藥
    大學北港附設醫院以97年6 月2 日院醫事字第97060285號函
    覆所示：「(1)病人於93年7 月13日因為第11胸椎壓迫性骨折
    併第5 腰椎脊椎滑脫，入院接受保守性治療。(2)病人於96年
    5 月26日來急診看病，急診醫師並未照脊椎的X-ray 檢查，
    故急診醫師的診斷為右手肘挫傷、左前臂、右髖關節挫傷，
    故有第1 份與急診診斷相同的診斷書。(3)其後病人於96年5
    月26日來門診主訴背痛，故加照腰脊椎X-ray ，顯示仍為第
    11胸椎壓迫性骨折併第5 腰椎脊椎滑脫症，因為仍跟以前的
    X-ray 相同，給予保守性治療法，仍無法斷定是否為新傷或
    陳舊性。(4)爾後96年6 月11日仍然腰痛，加照MRI ，顯示第
    11胸椎壓迫性骨折併第5 腰椎脊椎滑脫，故開予第2 份證明
    。(5)就壓迫性骨折從學理上應為：陳舊性外加輕微新的骨頭
    變形水腫就第5 腰椎、第1 薦椎脊椎滑脫應為舊有的滑脫並
    無明顯新併（病）灶。」可知原告於96年5 月25日車禍當日
    所受之身體傷害僅有「右手肘挫傷、左前臂、右髖關節挫擦
    傷」，其「第11胸椎壓迫性骨折併第5 腰椎脊椎滑脫部分」
    之傷害係車禍發生前，即93年間即已發生，並原告無法證明
    脊椎滑脫之病情有因本件交通事故之發生而加重，是原告脊
    椎滑脫部分之傷害與本件車禍無因果關係。
  (四)原告之脊椎滑脫病情，既與本案車禍無相當因果關係，則原
    告向伊請求賠償醫療費用、看護費用、喪失勞動能力之損害
    、增加生活上之需要等部分，即屬無據。又原告因本案車禍
    僅受有「右手肘挫傷、左前臂、右髖關節挫擦傷」之傷害，
    傷勢甚輕，其請求50萬元整之慰撫金顯然過高等語。
  (五)聲明：駁回原告之訴；如受不利判決願供擔保請准宣告免為
    假執行。
三、得心證之理由：
  (一)按因故意或過失，不法侵害他人之權利者，負損害賠償責任
    ，民法第184 條第1 項前段固有明文。惟損害賠償之債，以
    有損害之發生及有責任原因之事實，並二者之間，有相當因
    果關係為成立要件。故原告所主張損害賠償之債，如不合於
    此項成立要件者，即難謂有損害賠償請求權存在（最高法院
    48年度台上字第481號判例可參）。
    1.本件原告主張：被告於上開時、地，駕駛車牌D9－9065號
      自小客車，與其所騎乘之車牌UTD －985 號機車發生碰撞
      ，致其人車倒地，受有脊椎滑脫等傷害乙節，固據其提出
      長庚紀念醫院嘉義分院診斷證明書影本1 份在卷為佐。而
      被告雖不爭執於上揭時、地曾與原告發生車禍之事實，惟
      否認原告之脊椎滑脫病情係本案車禍所造成，並以前揭情
      詞為辯。
    2.查，原告於本案車禍發生後，曾於96年5 月28日至同年10
      月8 日先後至中國醫藥大學北港附設醫院及長庚紀念醫院
      嘉義分院治療過脊椎滑脫症乙節，固據其提出上開二醫院
      診斷證明書各1 份為佐（見本院97年度交易字第11號交通
      事件卷第21頁及上揭案號卷宗－警卷第24頁）。惟原告是
      否因本案車禍導致受有脊椎滑脫症等傷害？經本院刑事庭
      函詢中國醫藥大學北港附設醫院覆稱：「(1)病人於93年7
      月13日因為第11胸椎壓迫性骨折併第5 腰椎脊椎滑脫，入
      院接受保守性治療。(2)病人於96年5 月26日來急診看病，
      急診醫師並未照脊椎的X-ray 檢查，故急診醫師的診斷為
      右手肘挫傷、左前臂、右髖關節挫傷，故有第1 份與急診
      診斷相同的診斷書。(3)其後病人於96年5 月26日來門診主
      訴背痛，故加照腰脊椎X-ray ，顯示仍為第11胸椎壓迫性
      骨折併第5 腰椎脊椎滑脫症，因為仍跟以前的X-ray 相同
      ，給予保守性治療法，仍無法斷定是否為新傷或陳舊性。
      (4)爾後96年6 月11日仍然腰痛，加照MRI ，顯示第11胸椎
      壓迫性骨折併第5 腰椎脊椎滑脫，故開予第2 份證明。(5)
      就壓迫性骨折從學理上應為：陳舊性外加輕微新的骨頭
      變形水腫。就第5 腰椎、第1 薦椎脊椎滑脫應為舊有的
      滑脫並無明顯新併（病）灶。」，有上揭醫院97年6 月2
      日院醫事字第97060285號函文及病歷1 份可考（見上揭本
      院交通事件卷第47－63頁）。而從上開函文可知，原告前
      於93年間已有因第11胸椎壓迫性骨折併第5 腰椎脊椎滑脫
      而經治療，且經腰脊椎X-ray ，與先前X-ray 結果相同，
      加照MRI 結果顯示也是同前病症，而在學理上也沒有新的
      病灶，是此部分難以認定係本案車禍所導致之傷害。此外
      ，原告聲請本院將其在長庚紀念醫院嘉義分院治療脊椎滑
      脫症相關資料，囑託該醫院進行鑑驗是否與本案車禍有因
      果關聯？經該院覆稱：「…(2)學理上脊椎滑脫症可區分為
      五大類，而外傷性脊椎滑脫症之肇因…及X 光檢查，與斷
      離性或退化性脊椎滑脫症並不相同。(3)陳君（註：按指原
      告）於本院治療之脊椎滑脫症，屬於非外傷性脊椎疾病，
      故與車禍應無因果關係。」等語，亦有該院98年3 月9 日
      長庚院嘉字第00264 號函在卷（見本院卷第79頁）可稽。
      從而，被告辯稱：原告脊椎滑脫部分之傷害與本件車禍並
      無因果關係乙節，應堪可採。
    3.承上，原告之脊椎滑脫病情既與本案車禍無因果關聯，則
      原告請求被告賠償其因治療腰椎滑脫病症所支出之醫療費
      用、看護費用，及因腰椎滑脫症狀而喪失勞動能力之損害
      與增加生活上之需要等部分支出，依前揭規定及判例意旨
      ，即屬無據。
  (二)次按汽車、機車或其他非依軌道行駛之動力車輛，在使用中
    加損害於他人者，駕駛人應賠償因此所生之損害。但於防止
    損害之發生，已盡相當之注意者，不在此限。又不法侵害他
    人之身體、健康、名譽、自由、信用、隱私、貞操，或不法
    侵害其他人格法益而情節重大者，被害人雖非財產上之損害
    ，亦得請求賠償相當之金額，同法第191 條之2 、第195 條
    笫1 項前段亦有明定。
    1.查，原告因此次車禍受有右手肘挫裂傷、左前臂、右髖關
      節挫擦傷乙節，已據其提出中國醫藥大學北港附設醫院診
      斷證明書1 份可證（見上揭本院交通事件卷第20頁）；被
      告雖否認其就本案車禍發生有過失責任，並以前揭情詞為
      辯。惟按汽車行駛至交岔路口，其行進、轉彎，應遵守燈
      光號誌，且轉彎車應讓直行車先行；又汽車行駛時，駕駛
      人應注意車前狀況，並隨時採取必要之安全措施，道路交
      通安全規則第102 條第1 項第1 、7 款、第94條第3 項定
      有明文。本件原告於車禍發生後在96年5 月25日及96年10
      月16日警詢時均明確指述：「我當時車行為綠燈我直行…
      。」（見上揭本院交通事件卷－警卷第8 頁）、「當時我
      騎車行駛至該路口時，我有看我車行向是綠燈我才直行已
      經過路口…。」（同警卷第2 頁）等語。至被告於96年5
      月25日警詢時則供稱：「我當時自媽祖醫院剛出來（西向
      東右轉往南）我剛右轉時就聽到碰1 聲，之後我就看到有
      人坐在地上。」（同警卷第7 頁）並未提及其行向之燈號
      ；於96年10月17日警詢時則供述：「當時我自媽祖醫院出
      來，我的旁邊有一輛車左轉過去往土庫方向，所以我就跟
      著右轉…。」、「未注意到燈號，我是跟著旁邊的車子走
      。」（同警卷第5 頁）等語，顯見被告在右轉前，並沒有
      注意燈號，只是看到旁邊的車子左轉，就逕行右轉。然而
      旁邊的車子轉彎並不代表被告的行向必然就是綠燈，況且
      被告乃看到旁邊的車子左轉之後才往右轉，在這段時間差
      內是否燈號有所改變，並非無疑。至於被告雖然在本院刑
      事庭97年3 月10日行準備程序時改稱：「（問：轉時是否
      你的燈號？）有，綠燈啊。」、「我是跟著前面的車子，
      他左轉、我右轉，我頭有抬一下有看到。」（見上揭本院
      交通事件卷第18頁）然與被告前開警詢時明確供稱「未注
      意燈號」乙情有明顯出入，顯係臨訟圖免，事後翻異之詞
      ，並不足採。綜上可知，被告右轉（由西往東轉向南）時
      既未注意燈號，另一行向（由北往南）之原告係綠燈直行
      ，可見被告當時應該是紅燈狀況下右轉，而闖紅燈，可以
      認定。況被告因本案車禍肇致原告受傷，刑事部份經本院
      對於其以傷害罪判處有期徒刑三月，嗣被告雖提起上訴亦
      經臺灣高等法院臺南分院判決（97年度交上易字第535 號
      ）駁回而告確定之事實，亦經本院調閱上揭案卷查明屬實
      ，則被告猶仍辯稱其就本案車禍發生並無過失云云，顯係
      卸責之詞，不足採信。職故，原告主張其因本案車禍受傷
      ，肉體、精神至感痛苦，堪可採信。
    2.次查，原告（50年3 月20日生）國小畢業，業工；另被告
      （63年11月17日生）專科畢業，業工，有警訊筆錄附於前
      揭交通事件卷宗可憑。又原告名下僅有汽車一部；另被告
      名下則有些許存款、房地數筆等情，有本院依職權調閱之
      稅務電子閘門財產所得調件明細表2 份在卷可考。本院斟
      酌原告受傷情況，及兩造之身分、地位、資力，認原告請
      求被告賠償其慰撫金50萬元，自嫌過高，應予核減為15,0
      00元，方屬公允；至逾此數額之請求，為無理由。
  (三)綜上，原告因被告駕車肇事以致受傷，爰依侵權行為之法律
    關係，向被告請求賠償如前所述之精神慰藉金15,000元，及
    自起訴狀繕本送達翌日（即97年4 月10日）起至清償日止，
    按週年利率百分之五計算之遲延利息，核屬正當，應予准許
    。至逾此部分之請求，則無理由，應予駁回。
四、兩造分別陳明願供擔保，聲請宣告假執行及免為假執行，就
    原告勝訴部分，經核於法均無不合，爰酌定相當之擔保金額
    併予宣告。至原告敗訴部分，其假執行之聲請已失所附麗，
    應予駁回。又兩造其餘攻擊防禦方法，經審酌後，因與本件
    判決之基礎無涉，並不影響判決之結果，故未一一論述，亦
    附此說明。
五、本件係原告於刑事訴訟程序中附帶提起之民事損害賠償事件
    ，經本院刑事庭依刑事訴訟法第504 條第1 項規定裁定移送
    前來，而依同條第2 項規定刑事附帶民事訴訟本無徵收裁判
    費，且本件於審理過程，亦無其他費用支出，是本件既無訴
    訟費用支出，故毋庸為訴訟費用負擔之諭知，附此敘明。
六、據上論結：本件原告之訴，為一部有理由，一部無理由，並
    依民事訴訟法第390 條第2 項、第392 條第2 項，判決如主
    文。
中    華    民    國    98    年    4     月    7     日
                  民事第一庭    法  官  蔣得忠
以上為正本，係照原本作成。
如對本判決上訴，須於判決送達後廿日內向本院提出上訴狀
中    華    民    國    98    年    4     月    7     日
                                書記官  賴成育


司法院資訊處製作；財團法人民間司法改革基金會備份。
